---
title: "Resolução da Prova PGMAT0061"
author: "Gerson Primo Jr"
date: "2025-02-05"
output: html_document
---

# 


```{r, warning=FALSE, message=FALSE, echo=TRUE}
# ##### Pacotes necessários para a execução do código
instalar_pkt <- function(pacotes) {
  instalados <- pacotes %in% installed.packages()[, "Package"]
  if (any(!instalados)) install.packages(pacotes[!instalados])
}

instalar_pkt(c("purrr", "ggplot2", "glue", "dplyr", "VGAM", "actuar", "countDM"))

#
library(ggplot2)
library(dplyr)
set.seed(123)
```

### Questão 1.

Escreva um algoritimo de simulação para gerar uma valores

##### a) **Distribuição Bell-Touchard**

A variável aleatória $X$ possui função massa de probabilidade dada por:

$$
P(X = x) = \frac{e^{\theta (1 - e^{-\alpha})} \alpha^x T_x(\theta)}{x!}, \quad x = 0, 1, 2, \dots
$$

onde $T_x(\theta)$ são os polinômios de Touchard definidos por:

$$
T_x(\theta) = e^{-\theta} \sum_{k=0}^{\infty} \frac{k^x \theta^k}{k!}
$$

```{r, echo=TRUE}
# 1. Polinômio de Touchard
tx <- function(x, theta, max_k = 100) {
  k <- 0:max_k
  somatorio <- (k^x) * (theta^k) / factorial(k)
  return(exp(-theta) * sum(somatorio))
}

# 2. Função f(x) = p(x)
fx <- function(x, alpha, theta, max_x = 100) {
  Tx <- sapply(0:max_x, function(i) tx(i, theta, max_x))
  
  p1 <- exp(theta * (1 - exp(-alpha)))
  p2 <- (alpha^x) * Tx[x + 1] / factorial(x)
  y <- p1 * p2
  
  # denominador
  denominador <- sum((alpha^(0:max_x) * Tx) / factorial(0:max_x)) * p1
  return(y / denominador)
}

# 3. Gerar valores a Metodo da inversa (discreto)
gerar_amostra <- function(alpha, theta, max_x = 50) {
  px <- sapply(0:max_x, function(x) fx(x, alpha, theta, max_x))
  px <- px / sum(px)  
  Fx <- cumsum(px)    
  
  u <- runif(1)
  return(which.max(Fx >= u) - 1)
}


alpha <- 2
theta <- 3/2
n <- 50
x <- purrr::map_int(1:n, ~ gerar_amostra(alpha, theta, max_x = n))


hist(x, probability = TRUE, ylim = c(0,.06), xlim = c(0,n),  col = "lightblue" ,  )
#curve(countDM::dbellt(x, lambda = alpha, theta = theta), add = TRUE, col="red")

```

> O gráfico acima mostra a f.d.p da distribuição Bell-Touchard para diferentes valores de $x$, com $\alpha = 2$ e $\theta = 3/2$.

##### b) **Distribuição *Kumaraswamy modificado* **

A variável aleatória $Y$ possui função densidade de probabilidade dada por:

$$
f(y; \alpha, \beta) = \frac{\alpha \beta e^{\alpha - \alpha/y} (1 - e^{\alpha - \alpha/y})^{\beta - 1}}{y^2}, \quad y \in (0,1).
$$

Usando o resultado da função quantil, temos:

$$
F_Y(y)^{-1} = \frac{\alpha}{\alpha - log(1 - (1 - u)^{1/\beta})}
$$

```{r}
# Função de densidade da Kumaraswamy modificada
# Definição da função de densidade da Kumaraswamy modificada
fy <- function(y, alpha, beta) {
  (alpha * beta * exp(alpha - alpha / y) * (1 - exp(alpha - alpha / y))^(beta - 1)) / (y^2)
}

# 
y_KM <- function(N = 1000, alpha = 1, beta = 1) {
  u <- runif(N)
  y <- alpha / (alpha - log(1 - (1 - u)^(1/beta)))
  return(y)
}

# Parâmetros
alpha <- 1
beta <- 1
N <- 10000

# Geração de amostras
y <- y_KM(N = N, alpha = alpha, beta = beta)
summary(y)

hist(y, 
     probability = TRUE,
     col = "lightblue",  
     main = paste("N =", length(y))
     )
curve(fy(x, alpha = 1, beta = 1), from = 0, to = 1, col = "red", lwd = 1.5, , add = TRUE)

```

### Questão 2.

Use o método de Monte Carlo para estimar a seguinte integral:

$$
\int_{-\infty }^{\infty } \int_{0}^{2} \int_{0}^{\infty} ycos(\pi y) e^{-x^2y} e^{-yz} dz dy dx
$$ Como não existe dependência entre as variáveis, podemos calcular a integral de forma separada.

```{r}
## g(x,y,z)
g <- function(x, y, z) {
  return(y * cos(pi * y) * exp(-x^2 * y) * exp(-y * z))
}

N <- 10000

# f(z)
z <- rexp(N)
f_z <- function(z) {
  z <- dexp(z)
  return(z)
}

# f(y)
y <- runif(N, 0, 2)
f_y <- function(y) {
  y <- dunif(y, 0, 2)
  return(y)
}

# f(x)
x <- rnorm(N)
f_x <- function(x) {
  x <- dnorm(x)
  return(x)
}

# h(x,y,z)
h = g(x, y, z)/(f_x(x) * f_y(y) * f_z(z))

# Estimativa da integral
est_I <- mean(h) |> round(4)

# Intervalo de confiança a 98%
se <- sd(h) / sqrt(N)
z_crit <- qnorm(0.98)
IC <- c(est_I - z_crit * se, est_I + z_crit * se) |> round(4)


glue::glue("Estimativa da integral: {est_I} e considerando um intervalo de confiança de 98%, temos: IC: ({IC[1]}, {IC[2]})")

```

### Questão 3.

> A tabela abaixo mostra os resultados de cada estapa do experimento repetido 25 vezes

```{r}
# Etapa 1.
n <- 25

resultados <- data.frame(
  cara = sample(c(0, 1), n, replace = TRUE, prob = c(1/3, 2/3)),
  bola = NA,
  valor = NA
)

# Etapa 2
resultados <- resultados |>
  rowwise() |>
  mutate(bola = if_else(
    cara == 1,
    sample(c("amarela", "azul"), 1, replace = TRUE, prob = c(3/5, 2/5)),
    sample(c("amarela", "azul"), 1, replace = TRUE, prob = c(2/6, 4/6))
  )) |>
  ungroup()

# Etapa 3
resultados <- resultados |>
  rowwise() |>
  mutate(valor = if_else(
    bola == "amarela",
    actuar::rztpois(1, lambda = 2),
    sum(VGAM::rbilogis(1, loc1 = 5, loc2 = 7, scale1 = 1, scale2 = exp(1)))
    )) |>
  ungroup()

resultados |> print()

```

#### Questão 4. 

Seja 𝑈 \~ Uniforme 0,1 , use simulação para aproximar $Corr(𝑈, \sqrt{(1− 𝑈^2)}$

```{r}
simular_cor <- function(n) {
# Estimativas das esperancas 
  U <- runif(n, min = 0, max = 1)
  r_U <- sqrt(1 - U^2)
  E_U_rU <- mean(U * r_U)      
  E_U <- mean(U)               
  E_rU <- mean(r_U)            
  
# Calcular a correlaçãp
  cov_U_rU <- E_U_rU - E_U * E_rU
  cor_U_rU <- cov_U_rU / (sd(U) * sd(r_U))
  cor_real <- cor(U, r_U)
  return(list('cor_est' = cor_U_rU, 'cor' = cor_real))
}

n <- 1000
resultado_simulacao <- simular_cor(n)
print(resultado_simulacao)
```
Acima estão os valores estimados da correlação entre $U$ e $\sqrt{1 - U^2}$. Veja que para uma amostra de tamanho $n = 1000$, a correlação estimada é próxima da correlação real.

# 

**Bom recesso!**

